【裁判字號】    89,自,62
【裁判日期】    890914
【裁判案由】    誹謗等
【裁判全文】
臺灣彰化地方法院刑事判決                            八十九年度自字第六二號
    自  訴  人
    即反訴被告  丁○○
    被      告
    即反訴原告  甲○○
    選任辯護人  陳建良律師
右列被告因誹謗案件，經自訴人提起自訴及被告提起反訴，本院判決如左：
    主  文
甲○○、丁○○均無罪。
    理  由
一、自訴及反訴意旨略以：緣被告甲○○、丁○○均係設於彰化縣彰化市市一０
    八號五樓之繹如齊神明會之會員，甲○○並擔任主任委員，譯如齊神明會於民國
    八十八年十二月十二日，在上址開會時，甲○○於與會會員面前，公然指稱丁○○：「你開查某」（台語，指嫖妓之意）等語，丁○○因認甲○○涉犯刑法第三
    百十條第一項之誹謗罪而據以向本院提起自訴。甲○○則認陳錫誣指伊，亦於本
    院審理時，向本院反訴丁○○誣指伊，係涉犯同法第一百六十九條第一項之誣告
    罪等語。
二、查丁○○認甲○○涉犯前開犯嫌，無非係以其所提出之會場錄音帶一捲附錄音帶
    譯文及證人潘克安、戊○○之證詞為其依據。然訊之被告甲○○、丁○○均堅詞
    否認有對方所指之誹謗及誣告犯行，甲○○辯稱：伊於開會時，僅曾對丁○○稱
    「你若有需要，你去開查某」等語，並未直指丁○○「開查某」等語；丁○○亦
    辯說：甲○○確有公開說伊「開查某，伊自無誣告等等。
三、按犯罪事實應依證據認定之，無證據不得推定其犯罪事實，又不能證明被告犯罪
    者，應諭知無罪之判決，此於刑事訴訟法第一百五十四條及同法第三百零一條第
    一項分別定有明文。
四、經查：自訴人即反訴被告丁○○固然提出其自認係八十八年十二月十二日，譯如
    齊神明會開會之錄音帶一捲以佐其詞，然本院依自訴人及反訴人之聲請，將該捲
    錄音帶送法務部調查局鑑定有無變造之情形，據該局鑑定之結果，發現該捲錄音
    帶之Ａ面一分八秒處有中斷之痕跡，則程序上，該捲錄音帶難謂毫無瑕疵，自難
    採為不利於甲○○認定之依據，合先敘明；又縱該捲錄音帶可以採用，惟據丁○○所製之錄音帶譯文所示，甲○○雖有對丁○○指稱「開查某」等字眼，然丁○○當時立即回稱「開查某係我的本領，有向你借錢嗎？．．．」，依其口氣及語
    意，非但自承嫖妓之事實，且似不以嫖妓之隱私被公開為恥，反認為向人借錢嫖
    妓更不可見人，是客觀上，甲○○縱有公開指稱丁○○嫖妓之私事，亦不足以認
    定其有何毀損丁○○名譽之處；再丁○○另聲請傳喚證人潘克安、黃桂峰、戊○○，以佐其前之指述，而潘克安、戊○○固證稱甲○○當日確有指丁○○「開查
    某」，惟黃桂峰卻證稱甲○○並未直指丁○○開查某，本院再據以傳訊當時亦有
    與會之己○、丙○○、乙○○等人，其三人卻否認當日有與聞甲○○直指丁○○
    「開查某」等語，則其等既同時與會，卻對會中甲○○、丁○○二人言語衝突之
    情形，指證內容大相逕庭，均不足採為有利或不利於甲○○或丁○○之認定，況
    果若甲○○確有直指丁○○「開查某」，然丁○○當時並不以為意，已如前述，
    是丁○○指述甲○○誹謗之事實，即屬無法成立。另甲○○反訴丁○○誣告之事
    實，已為丁○○所否認，且其原已自承曾於八十九年一月二十三日開會時，確曾
    指稱丁○○「開查某」（見八十九年七月三日筆錄），且本院於送請鑑定前，當
    庭播放丁○○所提之前揭程序上有瑕疵之錄音帶時（同上筆錄），亦聞及甲○○
    所述「開查某」之語，雖因本院在程序上無法採用該捲錄音帶為認定之依據，且
    其所述之語，亦未毀損丁○○之名譽，但其之所述，在客觀上顯然已足以使人誤
    認有誹謗之嫌，則丁○○因而對其提起誹謗之自訴，在主觀上，尚難認有誣告之
    故意，是反訴人所舉之證據，亦不足以證明丁○○確有誣告之犯行。此外，本院
    復查無其他積極證據足以證明被告二人有其等互指之犯行，不能證明其二人犯罪
    ，依法自應為無罪之諭知。
據上論斷，應依刑事訴訟法第三百四十條、第三百四十三條、第三百零一條第一項，
判決如主文。
中    華    民    國    八十九      年      九      月      十四        日
                                    臺灣彰化地方法院刑事第一庭
                                        法      官
右正本證明與原本無異。
如不服本判決，應於判決送達後十日內向本院提出上訴狀( 須附繕本 )。
                                        法院書記官
中    華    民    國    八十        年              月                  日


司法院資訊處製作；財團法人民間司法改革基金會備份。
